臺灣高等法院臺中分院刑事判決
111年度交上訴字第2335號
上  訴  人  臺灣南投地方檢察署檢察官 
被      告  陳健志



上列上訴人因被告肇事逃逸等案件，不服臺灣南投地方法院110
年度交訴字第40號中華民國111年6月13日第一審判決（起訴案號
：臺灣南投地方檢察署109年度偵字第2039號），提起上訴，本
院判決如下：
    主  文
上訴駁回。
    理  由
一、審理範圍：
    按刑事訴訟法第348條第3項規定：「上訴得明示僅就判決之
    刑、沒收或保安處分一部為之」。原審判決後，上訴人即檢
    察官明示僅就量刑部分提起上訴（見本院卷第13、14、75頁
    ），對於原判決認定之犯罪事實、所犯罪名均不爭執，故依
    前揭規定意旨，本院應僅就原判決量刑妥適與否進行審理，
    其他部分則非本院之審判範圍，先此說明（本案之犯罪事實
    、認定犯罪事實所憑之證據及理由、所犯罪名，詳如附件第
    一審判決書之記載）。
二、被告陳健志所犯道路交通管理處罰條例第86條第1項、刑法
    第284條前段之汽車駕駛人無駕駛執照駕車過失傷害罪，應
    依道路交通管理處罰條例第86條第1項加重其刑。被告所犯
    汽車駕駛人無駕駛執照駕車過失傷害罪及肇事致人傷害逃逸
    罪，犯意各別，行為互殊，應予分論併罰。
三、檢察官上訴意旨略以：
    被告犯後謊稱行為人為其同母異父之兄弟，試圖嫁禍他人，
    誤導檢警偵查方向，且於偵查及法院審理中屢次傳喚不到，
    經多次拘提、通緝，浪費司法、社會資源，且未依調解條件
    履行、賠償告訴人王琮懿損害，認被告犯後態度不佳，為原
    審判決所肯認，惟原審判決就過失傷害罪僅論處有期徒刑加
    重後之最低刑度3月；就肇事逃逸罪部分，僅量處有期徒刑8
    月，實難反應被告所耗費之司法資源，量刑實屬過輕等語。
四、駁回上訴之說明：
　  按刑之量定，為求個案裁判之妥當性，故法律賦予法院裁量
    權，苟量刑時已以被告之責任為基礎，並斟酌刑法第57條各
    款所列情狀且未逾越法定刑度，即不得遽指為違法；又同一
    犯罪事實與情節，如別無其他加重或減輕之原因，下級審法
    院量定之刑，亦無過重或失輕之不當情形，則上級審法院對
    下級審法院之職權行使，原則上應予尊重（最高法院101年
    度台上字第951號判決意旨參照）。原審就被告之量刑，業
    已審酌被告並無前科，堪認素行良好。被告無駕駛執照而駕
    駛自用小客車上路，未能警惕、小心駕駛動力交通工具，而
    有前開疏失，致告訴人受有原審判決犯事實欄記載之傷害，
    於本案肇事致告訴人受傷後，未協助救護，置告訴人受傷於
    不顧，實值非難。兼以被告犯後謊稱行為人為其同母異父之
    兄弟，試圖嫁禍他人，誤導檢警偵查方向，且於偵查及原審
    審理中屢次傳喚不到，經多次拘提、通緝，浪費司法、社會
    資源，犯後坦承犯行，雖與告訴人成立調解，然未依調解條
    件履行、賠償其損害，堪認其犯後態度不佳，並審酌被告之
    教育程度、從業及家庭經濟生活狀況，及被告犯罪之目的、
    手段、所生危害等一切情狀，就無照駕駛過失傷害罪及肇事
    逃逸罪部分，分別量處有期徒刑3月、8月，並就過失傷害部
    分諭知易科罰金之折算標準。原審量刑顯然已經衡量檢察官
    上訴意旨指摘之各項情節，並無過重、失輕情事。至被告雖
    未依調解筆錄內容履行賠償責任，然告訴人亦非不得透過強
    制執行程序獲償，自難據此即認原審量刑有何不當。從而，
    原審已依上揭說明，就量刑刑度詳為審酌並敘明其理由，既
    未逾越法定刑度，亦未濫用自由裁量之權限，被告犯罪之動
    機、方法、目的及犯罪後態度、被告智識程度、素行、生活
    狀況等一切情狀，原審均已詳為審酌，於法並無不合，無過
    輕之情形，亦與比例原則、平等原則無違，依上開說明，原
    審量刑應屬妥適。檢察官上訴意旨，尚非可取，為無理由，
    應予駁回。
五、適用之法律：
　　依刑事訴訟法第368條，判決如主文。
本案經檢察官李英霆提起公訴，檢察官黃淑美提起上訴，檢察官
李月治到庭執行職務。　
中　　華　　民　　國　　111 　年　　11　　月　　24　　日
            刑事第三庭    審判長法　官  楊  真  明
　　　　　　　　　　　　        法　官  李  明  鴻
　　　　　　　　　　　　　      法　官  楊  欣  怡
以上正本證明與原本無異。
過失傷害部分不得上訴，肇事逃逸部分得上訴。
如不服本判決得上訴部分應於收受送達後20日內向本院提出上訴
書狀，其未敘述上訴理由者，並得於提起上訴後20日內向本院補
提理由書（均須按他造當事人之人數附繕本）「切勿逕送上級法
院」。因疫情而遲誤不變期間，得向法院聲請回復原狀。

                                書記官  孫  銘  宏
　　　　　　　　　　　　　　　　
中　　華　　民　　國　　111 　年　　11　　月　　24　　日
附件：
臺灣南投地方法院刑事判決
110年度交訴字第40號
公　訴　人　臺灣南投地方檢察署檢察官  
被　　　告　陳健志　
　　　　　　　　　　
　　　　　　　　　　
　　　　　　　　　　
上列被告因肇事逃逸等案件，經檢察官提起公訴（109年度偵字
第2039號），因被告於本院準備程序中就被訴事實為有罪之陳述
，經本院合議庭裁定由受命法官獨任進行簡式審判程序，本院判
決如下：
    主      文
陳健志汽車駕駛人，無駕駛執照駕車，犯過失傷害罪，處有期徒
刑參月，如易科罰金，以新臺幣壹仟元折算壹日。又犯肇事致人
傷害逃逸罪，處有期徒刑捌月。
    事實及理由
一、本案犯罪事實及證據，除證據部分應補充「調解成立筆錄」
    、「本院電話記錄表」、「公路監理電子閘門查詢資料」、
    「告訴人王琮懿於本院準備程序及審理之證述」「被告陳健
    志於本院準備程序及審理中之自白」外，餘均引用檢察官起
    訴書之記載（如附件）。
二、論罪科刑：
  ㈠按行為後法律有變更者，適用行為時之法律；但行為後之法
    律有利於行為人者，適用最有利於行為人之法律，刑法第2
    條第1項定有明文。經查，被告行為後，刑法第185條之4於1
    10年5月28日修正公布，並於同年月30日施行。修正前刑法
    第185條之4原規定：「駕駛動力交通工具肇事，致人死傷而
    逃逸者，處1年以上7年以下有期徒刑。」，修正後刑法第18
    5條之4條則規定：「駕駛動力交通工具發生交通事故，致人
    傷害而逃逸者，處6月以上5年以下有期徒刑；致人於死或重
    傷而逃逸者，處1年以上7年以下有期徒刑（第1項）。犯前
    項之罪，駕駛人於發生交通事故致人死傷係無過失者，減輕
    或免除其刑（第2項）。」本案法定刑，係由修正前「處1年
    以上7年以下有期徒刑」，修正為「處6月以上5年以下有期
    徒刑」刑度，自以適用修正後刑法第185條之4第1項之規定
    較有利於被告，應適用修正後刑法第185條之4第1項前段之
    規定論處。
　㈡另按汽車駕駛人，無駕駛執照駕車、酒醉駕車、吸食毒品或
    迷幻藥駕車、行駛人行道或行經行人穿越道不依規定讓行人
    優先通行，因而致人受傷或死亡，依法應負刑事責任者，加
    重其刑至二分之一，道路交通管理處罰條例第86條第1項定
    有明文。又刑法總則之加重，係概括性之規定，所有罪名均
    一體適用；刑法分則之加重，係就犯罪類型變更之個別犯罪
    行為予以加重，成為另一獨立之罪名。道路交通管理處罰條
    例第86條第1項之規定，係就刑法第276條第1項、第2項、第
    284條第1項、第2項各罪犯罪類型變更之個別犯罪行為予以
    加重，而成另一獨立之罪名，自屬刑法分則加重之性質（最
    高法院99年度台非字第198號、105年度台上字第1388號判決
    意旨參照）。被告無駕駛執照乙節，有公路監理電子閘門查
    詢資料在卷可稽（見本院卷第245頁），其明知無駕駛執照
    ，仍駕駛自用小客車上路，屬無照駕駛。核被告所為，係犯
    道路交通管理處罰條例第86條第1項、刑法第284條前段之汽
    車駕駛人無駕駛執照駕車過失傷害罪及同法第185條之4第1
    項前段之肇事致人傷害逃逸罪。被告所犯上開2罪，犯意各
    別，行為互殊，應予分論併罰。
　㈢本件事故發生當時，被告駕駛前開車輛時確為無駕駛執照而
    仍駕駛車輛，致生本件車禍，使告訴人因而受傷，依法應負
    刑事責任，應依道路交通管理處罰條例第86條第1項加重其
    刑。
　㈣爰以行為人之責任為基礎，審酌被告並無前科，此有被告前
    案記錄表可佐，堪認素行良好。被告無駕駛執照而駕駛自用
    小客車上路，未能警惕、小心駕駛動力交通工具，而有前開
    疏失，致告訴人受有前開傷害，猶於本案肇事致告訴人受傷
    後，未協助救護，置告訴人受傷於不顧，實值非難。兼以被
    告犯後謊稱行為人為其同母異父之兄弟，試圖嫁禍他人，誤
    導檢警偵查方向，且於偵查及本院審理中屢次傳喚不到，經
    多次拘提、通緝，浪費司法、社會資源，經本院通緝到案時
    始坦承犯行，雖與告訴人成立調解，然未依調解條件履行、
    賠償其損害，堪認其犯後態度不佳，並審酌被告於本院審理
    中自陳高中肄業之智識程度、家庭經濟狀況勉持、從事粗工
    等家庭生活狀況，及被告犯罪之目的、手段、所生危害等一
    切情狀，分別量處如主文所示之刑，就過失傷害部分諭知易
    科罰金之折算標準。
三、適用之法律：
　　依刑事訴訟法第273條之1第1項、第299條第1項前段、第310
    條之2、第454條第2項，判決如主文。
四、如不服本件判決，得自收受送達之翌日起20日內，表明上訴
    理由，向本院提起上訴狀（須附繕本）。　　
本案經檢察官李英霆提起公訴，檢察官黃淑美到庭執行職務。　
中　　華　　民　　國　　111 　年　　6　　月　　13　　日
　　　　　　　　　刑事第三庭    法　官　李怡貞
以上正本與原本無異。
如不服本判決應於收受送達後20日內向本院提出上訴書狀，並應
敘述具體理由；其未敘述上訴理由者，應於上訴期間屆滿後20日
內向本院補提理由書（均須按他造當事人之人數附繕本）「切勿
逕送上級法院」。
告訴人或被害人如對於本判決不服者，應具備理由請求檢察官上
訴，其上訴期間之計算係以檢察官收受判決正本之日期為準。
中　　華　　民　　國　　111 　年　　6 　　月　　13　　日

附錄本案論罪科刑法條：
道路交通管理處罰條例第86條
（刑責之加重及減輕）
汽車駕駛人，無駕駛執照駕車、酒醉駕車、吸食毒品或迷幻藥駕
車、行駛人行道或行經行人穿越道不依規定讓行人優先通行，因
而致人受傷或死亡，依法應負刑事責任者，加重其刑至二分之一
。
汽車駕駛人，在快車道依規定駕車行駛，因行人或慢車不依規定
，擅自進入快車道，而致人受傷或死亡，依法應負刑事責任者，
減輕其刑。
中華民國刑法第185條之4
駕駛動力交通工具發生交通事故，致人傷害而逃逸者，處6月以
上5年以下有期徒刑；致人於死或重傷而逃逸者，處1年以上7年
以下有期徒刑。
犯前項之罪，駕駛人於發生交通事故致人死傷係無過失者，減輕
或免除其刑。
中華民國刑法第284條
因過失傷害人者，處1年以下有期徒刑、拘役或10萬元以下罰金
；致重傷者，處3年以下有期徒刑、拘役或30萬元以下罰金。

附件：
臺灣南投地方檢察署檢察官起訴書
                                     109年度偵字第2039號
　　被　　　告　陳健志　
　　　　　　　　　　　　
                        
　　　　　　　　　　　　
上列被告因肇事逃逸等案件，已經偵查終結，認應提起公訴，茲
將犯罪事實及證據並所犯法條分敘如下：
　　　　犯罪事實
一、陳健志於民國108年12月14日9時20分，駕駛車牌號碼00-000
    0號自用小客車，沿南投縣南投市彰南路3段由北往南方向行
    駛，應注意不得隨意變換車道及轉彎車應讓直行車先行，且
    應注意車前狀況隨時採取必要安全措施，行駛至南投縣○○市
    ○○路0段00號前時，依當時狀況，並無不能注意之情事，竟
    疏未注意逕行往左前方行駛，不慎撞擊左前方同路段、同方
    向由王琮懿騎乘之車牌號碼000-000號普通重型機車右後方
    ，造成機車倒地後滑到對向車道路邊，王琮懿因之受有右鎖
    骨粉碎性骨折、右側第二、第三、第四、第五、第六肋骨骨
    折之傷害。詎陳健志駕車肇事後，未採取救護或其他必要措
    施，亦未向警察機關報告，旋即逃逸。嗣經警調閱監視器及
    查詢車主登記資料，循線查獲上情。
二、案經王琮懿訴由南投縣政府警察局南投分局報告偵辦。
　　　　證據並所犯法條
一、證據清單及待證事實：
編號 證據名稱 待證事實 1 被告陳健志之供述 辯稱：監視器上駕駛本案車輛之人為同母異父之兄弟陳旻佑等語。 2 證人陳旻佑警詢、偵訊之證述 駕駛本案自用小客車之人為被告陳健志   3 108年12月14日9時15分本案自用小客車行經南投縣南投市彰南路與仁和路口之駕駛錄影截圖 駕駛本案自用小客車真正行為人之監視器錄影截圖（下稱本案駕駛截圖）   4 108年12月14日9時16分在南投縣南投市彰南路與仁和路口之錄影及錄影截圖 劉瑋婷於案發走向本案自用小客車，並有疑似放置物品或拿取物品後離去之行為。 5 證人陳文川偵訊證述、陳文川之己身一親等資料 1.被告陳健志與陳旻佑為同母異父之兄弟，陳旻佑為陳文川與前妻劉瑋婷所生。 2.本案駕駛截圖所示之駕駛為被告陳健志。 3.被告陳健志與劉瑋婷一起生活，陳旻佑與陳文川一起生活。 4.案發前在南投縣南投市彰南路與仁和路口走向本案自用小客車之人為劉瑋婷。 6 證人即陳文川之配偶巫淑玲偵訊中證述 本案駕駛截圖所示之駕駛為被告陳健志   7 證人劉瑋婷偵訊中證述 1.陳旻佑與陳文川一同生活，陳健志與劉瑋婷一同生活。 2.坦承自己就是於108年12月14日9時16分在南投縣南投市彰南路與仁和路口走向本案自用小客車之人。  8 陳旻佑在本署之半身照片、陳健志在本署之半身照片 陳旻佑臉部較多青春痘、痣、痘疤，陳健志之皮膚較陳旻佑平滑，與本案駕駛截圖之照片較為接近  9 劉瑋婷之違規紀錄 劉瑋婷於109年4月20日之違規車號為GP-9869號自用小客車，係將牌照借供他車使用。  10 道路交通事故現場圖、道路交通事故調查表（一）（二）、現場及車輛照片、衛生福利部南投醫院診斷證明書、車輛詳細資料報表 全部犯罪事實 
二、綜上，被告為陳健志之事實，除證人陳旻佑、陳文川、巫淑
    玲證述明確外，劉瑋婷亦與被告陳健志一同生活，劉瑋婷於
    案發當日案發前走向本案自用小客車放置物品，且案發後有
    違規使用車牌號碼00-0000號自用小客車之紀錄，加上被告
    陳健志臉部特徵與本案駕駛截圖之駕駛特徵較為接近，應可
    佐證本案之行為人即為被告陳健志，被告犯嫌洵堪認定。核
    被告陳健志所為，係犯刑法第284條前段過失傷害、第185條
    之4肇事逃逸等罪嫌。被告所犯上開2罪，犯意各別、行為互
    殊，請予分論併罰。
三、依刑事訴訟法第251條第1項提起公訴。
　　此　致
臺灣南投地方法院
中　　華　　民　　國　 110　　年　　3 　　月　　1 　　日
　　　　　　　　　　　　　　　檢察官  李英霆
本件證明與原本無異
中　　華　　民　　國　 110　　年　　4 　　月　　21　　日
　　　　　　　　　　　　　　　書記官  簡舒寧
所犯法條　　
刑法第284條
因過失傷害人者，處 1 年以下有期徒刑、拘役或 10 萬元以下
罰金；致重傷者，處 3 年以下有期徒刑、拘役或 30 萬元以下
罰金。
刑法第185條之4
駕駛動力交通工具肇事，致人死傷而逃逸者，處 1 年以上 7 年
以下有期徒刑。